【裁判字號】    91,訴,2544
【裁判日期】    920611
【裁判案由】    強盜等
【裁判全文】
臺灣高雄地方法院刑事判決                        九十一年度訴字第二五四四號
    公  訴  人  臺灣高雄地方法院檢察署檢察官
    被      告  甲○○
    指定辯護人  本院公設辯護人丙○○
右列被告因強盜等案件，經檢察官提起公訴（九十一年度偵字第一七五一七號），及
移
六二四號），本院判決如左：
    主  文
甲○○攜帶兇器竊盜未遂，因脫免逮捕，而當場施以脅迫，處有期徒刑年肆月。扣
案之黑色手提包壹件（內含如附表所示之物），沒收。
    事  實
一、甲○○前有肅清煙毒條例、竊盜多項前科，經法院分別判處有期徒刑三年四月、
    三年二月、一年，自民國（下同）八十六年二月九日開始執行，指揮書執行完畢
    日期為九十四年五月二十九日，於九十年十月十六日假釋出監（均尚未執行完畢
    ）。猶不知悔改，於九十一年八月九日十三時三十分許，行經高雄市左營區○○
    ○路七二一號前，見乙○○所有之車牌號碼Ｅ５─四四一八號自用小客車（ＢＥ
    ＮＺ廠牌、綠色、２２９９ＣＣ、一九九二年份、車身號碼ＷＤＢＤＡ２８ＤＯ
    ＮＦ９４６０３７、約值新台幣三十五萬元）停放該處，竟意圖為自己不法所有
    ，並基於竊盜與毀損之犯意，自其持有之黑色手提包內取出可供兇器使用之橘色
    螺絲起子一支，敲毀該自小客車右後車窗玻璃，致使該片玻璃毀損致不堪使用，
    隨即進入該自小客車之前座乘客座位翻找東西而欲竊取財物，尚未得手之際，為
    返回之車主乙○○發現，乙○○即上前制止並捉住甲○○之衣服，然甲○○為脫
    免逮捕，竟另基於恐嚇之犯意，提起手持之黑色手提包（內有如附表所示之物）
    ，向乙○○脅迫稱：再不放手，伊就要自黑色手提包拿東西出來云云，乙○○因
    而心生畏懼，致生危害於安全，而放手任由甲○○逃離現場。惟乙○○立即尾隨
    其後，並高喊抓賊，一路追趕甲○○至高雄市○○區○○路八０五號地下室前，
    甲○○於躲入該地下室時，將朱文貴使用之車牌號碼ＸＯＷ─八０五號重型機車
    橫置在地下室出入口前，以阻擋乙○○之追趕，後因警員黃坤亮與吳邦潘二人據
    報到達現場，而將甲○○逮捕，並在大中二路七二一號前查獲甲○○所丟棄之黑
    色手提包乙件（內有如附表所示之物）。
二、案經乙○○訴由高雄市政府警察局左營分局報請臺灣高雄地方法院檢察署檢察官
    偵查起訴。
    理  由
一、訊據被告甲○○對於伊在上述時、地以橘色螺絲起子一支敲毀該自小客車右後車
    窗玻璃，致使該片玻璃毀損致不堪使用，並進入車內，且為車主即告訴人乙○○
    發現後相互拉扯後逃離現場之事實坦承不諱，惟矢口否認有加重強盜及恐嚇犯行
    ，辯稱：黑色手提包係綽號「包子」之男子所有，伊係受「包子」所託去破壞與
    「包子」有仇之乙○○所有車子，並非要偷東西，且伊並未出言恐嚇乙○○云云
    。惟查，右揭犯罪事實(1)業據告訴人於警訊、偵訊中指訴歷歷（見九十一年八月
    九日警訊筆錄及偵查卷第二十四頁背面）；(2)再被告於警訊第一次時辯稱：「包
    子」與其一同前往告訴人前開停車之處，惟「包子」一到即馬上離去云云（見九
    十一年八月九日警訊筆錄）；又於警訊第二次時改稱：伊於砸車被民眾發現之後
    ，「包子」即立刻騎機車離去云云（見九十一年八月十日警訊筆錄）；惟於本院
    審理時辯稱：「包子」與其同去，案發時「包子」則騎車停在一百公尺外觀看云
    云（見本院九十二年四月九日審判筆錄），其前後陳述不一，是否真有「包子」
    之人，已值懷疑；(3)又告訴人於本院審理時證稱：「當時我發現被告時只看見他
    一人，我的車子停在大馬路旁邊，當時天氣不錯，視線良好，附近也沒有看到可
    疑之人，停車時只有我一部車停在那裡，附近沒有任何人或車。車子離我家五、
    六公尺，當天我在家外面擺供品拜拜，我去看供桌順便要燒香時，看到我車子裡
    面有人影晃動，我就跑去看，只有看到被告一人，附近並沒有其他人或車，也沒
    聽見被告呼喊同伴。」等語（見本院九十二年五月一日審判筆錄），足見案發之
    時應無他人在場；(4)再被告提供「包子」之聯絡電話為（０七）0000000
    號、年紀約四十五歲，並曾在屏東監獄服刑等資料（見九十一年八月十日警訊筆
    錄、本院九十一年九月二十五日審判筆錄），經本院函詢結果，該（０七）00
    00000號之申請人馬玉清，有中華電信股份有限公司傳真函一紙在本院卷足
    憑；再經本院訊問馬玉清之子即證人孫萬明，其證稱伊之弟弟孫萬光之綽號即為
    「包子」等語（見本院九十一年十一月二十一日審判筆錄），並經本院核對孫萬
    光之口卡與台灣高雄地方法院法務部在監在押資料表之結果，孫萬光為四十三年
    出生，現年為四十八歲，且於八十六年十一月二十八日至八十八年九月十日在屏
    東監獄服刑，有該口卡及在監在押資料表各一紙在本院卷足憑，均與被告所提供
    「包子」之資料相符，足認被告所稱之「包子」確係孫萬光無誤；惟經本院提示
    孫萬光之口卡，被告卻否認其為「包子」（見本院九十二年三月六日審判筆錄）
    ，並且告訴人亦證稱不認識「包子」或孫萬光之人（見本院九十二年五月一日審
    判筆錄）；(5)再如「包子」真有委託被告破壞告訴人之車輛，僅須拿取黑色手提
    包內尖銳之物如螺絲起子、水果刀、美工刀即可，何須整包提去而不利行動；是
    被告前開所辯：係受「包子」所託去破壞與「包子」有仇之乙○○所有車子，並
    非要偷東西云云，顯係被告臨訟脫責之詞，不足採信。(6)又衡情被告若未出言恐
    嚇，告訴人如何可能放任被告逃跑並於其後不停尾隨，是其所辯：伊並未出言恐
    嚇乙○○云云，亦不足採信。(7)此外，上情並經證人即博愛四路派出所警員黃坤
    亮與吳邦潘二人於偵訊中具結證述甚詳（見偵查卷第二十五、二十六頁），並有
    警員黃坤亮之職務報告書乙份、現場照片及自小客車照片計九張附警卷可稽，另
    有黑色手提包乙隻（內有如附表所示之物）扣案可資佐證，事證明確，被告之犯
    行洵堪認定。
二、論罪科刑部分：
（一）按刑法第三百二十九條準強盜罪之所謂施強暴或脅迫，只須有此行為即足，並
      不以致使被害人不能抗拒為必要。此與強盜罪係以強暴、脅迫等手段，致使被
      害人不能抗拒為構成要件者不同，最高法院九十一年度台上字第三七四六號判
      決意旨參照。又刑法第三百二十九條之以強盜論，即以強盜罪相當之條文處罰
      之意，並非專以第三百二十八條第一項之強盜論，故第三百三十條所謂犯強盜
      罪，不僅指自始犯強盜罪者而言，即依第三百二十九條以強盜論者，亦包括之
      ，如此項準強盜有第三百二十一條第一項各款情形之一，自應依第三百三十條
      論處，最高法院八十四年度台上字第九四八號判決意旨參照。
（二）再刑法準強盜罪，係以竊盜或搶奪為前提，在脫免逮捕之情形，其竊盜或搶奪
      既遂者，即以強盜既遂論，如竊盜或搶奪為未遂，即以強盜未遂論，最高法院
      六十八年台上字第二七七二號判例可資參照；又按刑法第三百二十一條第一項
      第三款之攜帶兇器竊盜罪，係以行為人攜帶兇器竊盜為其加重條件，此所謂兇
      器，其種類並無限制，凡客觀上足對人之生命、身體、安全構成威脅，具有危
      險性之兇器均屬之，且祇須行竊時攜帶此種具有危險性之兇器為已足，並不以
      攜帶之初有行兇之意圖為必要，最高法院亦有七十九年台上字第五二五三號判
      例足資參照。查被告於行竊時所持之橘色螺絲起子一支，前端為金屬製之尖銳
      形狀，於客觀上足對人之身體、生命具有危險性，自屬兇器之一種；再被告持
      該螺絲起子，敲毀該自小客車右後車窗玻璃，致使該片玻璃毀損致不堪使用，
      隨即進入該自小客車之前座乘客座位翻找東西竊取財物，尚未得手之際，為返
      回之告訴人發現，告訴人即上前制止並捉住被告之衣服，然被告為脫免逮捕竟
      另基於恐嚇之犯意，提起手持之黑色手提包（內有如附表所示之物），向告訴
      人脅迫稱：再不放手，伊就要自黑色手提包拿東西出來云云，告訴人因而心生
      畏懼，致生危害於安全，而放手任由被告逃離現場，核被告所為，係犯刑法第
      三百三十條第二項、第一項加重強盜罪未遂、同法第三百零五條之恐嚇罪、同
      法第三百五十四條之毀損罪。公訴人認被告係犯第三百二十九條之準強盜罪未
      遂，雖未引用刑法第三百三十條第二項、第一項加重強盜罪未遂之法條，惟就
      該部分之事實已記載於犯罪事實欄，本院自應予以審理，是公訴人顯屬誤會。
      又被告以一脅迫行為，觸犯加重強盜罪未遂、恐嚇罪等罪名，為想像競合犯，
      應依刑法第五十五條前段之規定，從一重論以加重強盜罪未遂。公訴人認上開
      二罪係牽連犯，容有誤會。再被告所犯上述加重強盜罪未遂及毀損罪二罪間，
      有方法、目的之牽連關係，應依刑法第五十五條後段規定，從一重之加重強盜
      罪未遂處斷。另被告雖已著手竊盜行為之實施，惟尚未竊得財物，其犯罪尚屬
      未遂，爰依刑法第二十六條前段之規定，按既遂犯之刑減輕其刑。再被告前有
      肅清煙毒條例、竊盜多項前科，經法院分別判處有期徒刑三年四月、三年二月
      、一年，八十六年二月九日開始執行，指揮書執行完畢日期為九十四年五月二
      十九日，於九十年十月十六日假釋出監，尚未受有期徒刑之執行完畢，有刑案
      資料查註紀錄表、台灣高等法院被告全國前案紀錄表在卷可憑，自不構成累犯
      。公訴人認被告係構成累犯，亦容有未洽。爰審酌被告前科累累，素行欠佳，
      已如前述；年輕力壯，不思正途，竟欲以非法方式奪取他人財物，並於遭人攔
      阻時，仍未及時悔悟，反欲強行脫逃，嚴重危害社會秩序；惟尚未竊得告訴人
      之財物，對告訴人所生之危害尚非嚴重等一切情狀，量處如主文所示之刑，以
      示懲儆。至扣案之黑色手提包乙件（內含如附表所示之物），為被告所有，且
      係供犯罪所用之物，爰依刑法第三十八條第一項第二款之規定，宣告沒收之。
三、另公訴人以被告另涉竊盜案件（九十一年度偵字第一九八０五、二三二九三號、
    九十二年度偵字第一六二四號）併本案審理。經查，竊盜罪與加重準強盜罪間並
    非構成犯罪要件相同之罪名，即不具有連續犯之裁判上一罪關係（最高法院六十
    七年台上字第二八四八號判例參照），是公訴人前開移送併辦部分，本院自不得
    予以審理，應退回由公訴人另為妥適之處理，併此敘明。
據上論斷，應依刑事訴訟法第二百九十九條第一項前段，刑法第三百三十條第二項、
第一項、第三百零五條、第三百五十四條、第五十五條、第二十六條前段、第三十八
條第一項第二款、罰金罰鍰提高標準條例第一條前段，判決如主文。
中      華      民      國    九十二    年      六      月     十一     日
                                  臺灣高雄地方法院刑事第一庭
                                      法  官  官信成
右正本證明與原本無異。
如不服本判決，應於判決送達後十日內，向本院提出上訴狀。
                                      書記官  黃意雯
中      華      民      國    九十二    年      六      月     十一     日
附表：
海洛因乙包「毛重零點二公克」、海洛因殘渣袋乙隻、注射針筒乙支、匙管乙支、生
理食鹽水乙瓶、六角板手二支、銼刀乙支、螺絲起子三支、水果刀乙支、美工刀乙支
、剪刀乙支、手套乙個、鑰匙十一隻。
附錄刑法論罪科刑法條：
中華民國刑法第三百二十九條 (準強盜罪)
竊盜或搶奪，因防護贓物、脫免逮捕或湮滅罪證，而當場施以強暴脅迫者，以強盜論
。
中華民國刑法第三百三十條 (加重強盜罪)
犯強盜罪而有第三百二十一條第一項各款情形之一者，處七年以上有期徒刑。
前項之未遂犯罰之。
中華民國刑法第三百零五條 (恐嚇危害安全罪)
以加害生命、身體、自由、名譽、財產之事，恐嚇他人致生危害於安全者，處二年以
下有期徒刑、拘役或三百元以下罰金。
中華民國刑法第三百五十四條 (毀損罪)
毀棄、損壞前二條以外之他人之物或致令不堪用，足以生損害於公眾或他人者，處二
年以下有期徒刑、拘役或五百元以下罰金。


司法院資訊處製作；財團法人民間司法改革基金會備份。
